【裁判字號】    90,易,286
【裁判日期】    900723
【裁判案由】    贓物
【裁判全文】
臺灣花蓮地方法院刑事判決                            九十年度易字第二八六號
    公  訴  人  臺灣花蓮地方法院檢察署檢察官
    被      告  甲○○
右列被告因贓物案件，經檢察官提起公訴（九十年度偵字第一三六四號），本院判決
如左：
    主  文
甲○○無罪。
    理  由
一、公訴意旨略以：甲○○係設址花蓮縣吉安鄉○○路○段「志億中古商行」之負責
    人，於民國九十年三月底某日，明知不詳姓名之成年男子出售之電纜線六十公尺
    ，為自乙○○所竊得之贓物，竟予收受。嗣於九十年四月二十七日下午五時許，
    在上址為警查獲，並查扣電纜線六十公尺，因認甲○○涉有刑法第三百四十九條
    第一項之收受贓物之犯嫌。
二、按犯罪事實應依證據認定之，無證據不得推定其犯罪事實；又不能證明被告犯罪
    者，應諭知被告無罪之判決，刑事訴訟法第一百五十四條、第三百零一條第一項
    分別定有明文。再按告訴人之告訴，係以使被告受刑事訴追為目的，是其陳述是
    否與事實相符，仍應調查其他證據以資審認（最高法院五十二年台上字第一三○
    ○號判例參照）。又事實之認定，應憑證據，如未能發現相當證據，或證據不足
    以證明，自不能以推測或擬制之方法，為裁判基礎（最高法院四十年台上字第八
    六號判例參照）。再者，認定不利於被告之事實，須依積極證據，苟積極證據不
    足為不利於被告事實認定時，即應為有利於被告之認定，更不必有何有利之證據
    （最高法院三十年上字第八一六號判例）；而所謂「積極證據足以為不利被告事
    實之認定」係指據為訴訟上證明之全盤證據資料，在客觀上已達於通常一般之人
    均不致於有所懷疑，而得確信被告確曾犯罪之程度，若未達到此一程度，而有合
    理懷疑之存在時，即無從為有罪之認定（最高法院七十六年台上字第四九八六號
    判例）。
三、公訴人認被告甲○○涉犯前開之犯行，無非以被告自承伊不知該男子之年籍資料
    ，該男子載電纜線來出售時，係放在店前空地，之後伊用堆高機將電纜線載至店
    後空地存放，伊收受不明來路之電纜線後，並未向警方報案等情。被告既不知該
    男子年籍資料，且該男子一去即行蹤不明，自應知該電纜線係來路不明之贓物，
    何以未即報警處理？及有贓物領據足憑為論據。
四、按刑法第三百四十九條第一項之收受贓物罪之「收受」，通常係指無償取得持有
    贓物之行為而言，例如受贈、無償借貸等，方可謂收受。若非基於他人贈與之意
    或無償借與之意，而取得該物。換言之收受贓物須有交付之一方始能成立，自取
    贓物並無交付之他方，二者之行為類型並不相同，為貫徹罪刑法定主義，其難以
    「收受」贓物論處之。
五、訊據被告甲○○固坦承在右揭時、地為警查獲前開電纜線六十公尺之贓物不諱，
    惟堅決否認有收受贓物之故意。辯稱，該電纜線係九十年三月底有一位年約三十
    幾歲男子拿來賣我的，我當時要他的身分証件，他說沒有帶來，要回去拿，結果
    回去就沒有來，伊不知該電纜線為贓物云云。
六、經查：
    被害人俊吉營造公司負責人乙○○証稱：我是公司負責人，卷內照片所示之電纜
    線是我們公司所有，去年十一月初放置電纜線，約今年農曆年過年後，約國曆二
    月底三月初間發現被偷，當時電纜是放在和仁到和平間之鐵路雙線工程沿線工作
    場地被偷，共遺失二千公尺許，只找到已切斷的約一百公尺，外線已抽除留銅線
    ，起先我不知被偷，後來因再前往工作，才發現被偷並報警，警員通知我們前往
    認領，如卷內照片所示位置，已切成小段並拔出銅線，銅線已拿走只留外線，現
    場只有一百二十五公斤，沒有拉出銅線還留在現場，因我們有在電纜線上噴白色
    顏料等語。由其之証詞，則知該查獲之電纜線為贓物應屬無訛。再被告於警、偵
    、審中皆一貫陳稱，係一位不知姓名年紀約三十幾歲之人，於九十年三月底拿至
    其所經營之志億中古商行欲出賣，因被告欲索取他的身分証件，他沒帶來，要回
    去拿，即將上開查獲之電纜線置於被告之商行屋前而離去等情。準此，被告與該
    名姓名不詳之人，原意係要成立買賣契約，而因被告索取其身分証件，故於價額
    尚未談及時，即將電纜贓物置於被告之處所，因而未有買賣之合致，故不該當於
    未起訴之故買贓物罪責自明。惟此時該姓名不詳之人，將查獲之電纜線留置被告
    之處所，並非有意要將該批電纜線贈與被告，或無償借與被告使用。以該名不詳
    姓名之人，當初即係要以買賣方式為之，可得明証。且以一般之社會經驗法則，
    竊嫌費力竊取財物後，鮮少再將贓物無償讓與非親非故之第三人，而使得己身有
    受刑事處分之虞之吃力不討好之行止。綜言之，由前述之証據，則顯示出被告之
    取得贓物，係自取贓物，並無交付之一方，為貫徹罪刑法定主義，自難以「收受
    」贓物論處之。換言之，此時查獲之電纜線，為脫離本人即俊吉營造公司所持有
    之物，被告侵占之，要屬該當刑法第三百三十七條侵占脫離本人所持有之物之罪
    名，惟此項侵占罪名與起訴之刑法第三百四十九條第一項之收受贓物罪名，其基
    本之社會事實並不相同，即難以變更起訴法條論處之。再查並無其他積極之事証
    足以証明被告之收受贓物之罪嫌，揆諸前開說明，即應為被告無罪之諭知。
據上論斷，應依刑事訴訟法第三百零一條第一項，判決如主文。
本案經檢察官李子春到庭執行職務。
中      華      民      國     九十        年    七    月     二十三    日
                              臺灣花蓮地方法院刑事庭
                                  法  官  林  秀  鳳
右正本證明與原本無異。
如對本判決不服，應於送達後十日內，向本院提出上訴狀。（應抄附繕本）告訴人或
被害人如對於本判決不服者，應具備理由請求檢察官上訴，其上訴期間之計算係以檢
察官收受判決正本之日期為準。
                                  法院書記官
中      華      民      國     九十        年    七    月二十六    日


司法院資訊處製作；財團法人民間司法改革基金會備份。
